【裁判字號】    89,台抗,455
【裁判日期】    891026
【裁判案由】    偽造文書聲請再審
【裁判全文】
最高法院刑事裁定                                八十九年度台抗字第四五五號
    抗  告  人  甲○○
右抗告人因偽造文書案件，不服台灣高等法院中華民國八十九年八月十六日駁回再審
聲請之裁定( 八十九年度聲再更(二)字第一號 )，提起抗告，本院裁定如左：
    主  文
抗告駁回。
    理  由
本件抗告人甲○○聲請再審意旨以重要證人張國瑩、曾麗蓉於本案偵審中，經多次傳
訊，均未到庭作證，其二人嗣後於原審法院八十六年度上更(二)字第一○七二號共同被
告王萬居偽造文書案審理中始到庭，曾麗蓉證稱天龍交通有限公司（下稱天龍公司）
與鄭裕原車禍損害賠償案件雖於法院成立和解，但鄭裕原一定要天龍公司另書立一紙
和解書並於和解書上簽收，才肯依和解筆錄給付賠償金額，伊乃另書立本案天龍公司
所提出告訴之「和解書」，請人拿去天龍公司蓋章後，再交外勤之其夫即抗告人甲○
○向鄭裕原收款，而王萬居雖係駿安汽車股份有限公司（下稱駿安公司）之負責人，
但很少看到其人，伊至公司上班也是由另一經理徵用的，公司一切事情均由該經理處
理，王萬居只偶而至公司走動，並不管公司之事，伊亦未曾看見王萬居過問公司之事
，就上開車禍損害賠償案如何理賠事宜，並未曾告知王萬居等語；證人張國瑩亦證稱
王萬居只有調錢而已，很少來公司，沒有過問公司事，因公司有總經理在負責，王萬
居不懂公司事，平常業務情形他都不知情，新人到任或有人離職他亦不知，偶而只要
伊買車票等語。原審法院採信其二人之證詞，因而改判王萬居無罪，足以證明抗告人
確無偽造文書之犯行等情，為有利於抗告人之新證據，向原審法院聲請再審。原審以
刑事訴訟法第四百十三條第一項第六款所謂確實之新證據，固非以絕對不須經過調查
程序為條件，但必須可認為確實足以動搖原確定判決而為受判決人有利之判決者為限
，倘受判決人因其有利之主張，為原審所不採，事後提出證明，以圖證實在原審前所
為有利之主張為真實，據以聲請再審，該項證據既非判決後所發見，顯難憑以聲請再
審。是所謂新證據，必須為事實審法院審判時已經存在而發見在後，或審判時未及提
出，且能證明原確定判決所認定之事實係屬錯誤，足以使該判決發生動搖而為受判決
人有利之判決者而言。經查證人張國瑩、曾麗蓉於另案所為之前開證詞，固係有利於
同案被告王萬居，惟抗告人於第一審（台灣台北地方法院八十二年度訴字第二六一五
號）中供稱：「和解書確是張國瑩填妥及蓋好印章，我祇是拿去收款，並在和解書上
簽字而已，確係不知情而行使」，又稱和解書係渠前任法務人員張國瑩所作，交付時
已有「天龍交通有限公司」、「褚儀」之印文，渠持往鄭裕原辦公處所與鄭裕原成立
和解，並收取賠償金二萬元等語。依抗告人上開所供，其已明知天龍公司之和解書乃
與其任職同一公司之張國瑩所填寫、蓋章，非如曾麗蓉前述所稱係其請人持交天龍公
司蓋章。又天龍公司之000－0000號計程車與鄭裕原駕駛之000－0000
號自用小客車發生車禍後，於八十一年十月間與鄭裕原書具之和解書上「天龍交通有
限公司」及「褚儀」印文，係出於偽造，天龍公司並不知有與鄭裕原和解之事，業據
天龍公司代表人褚儀於偵審中指述甚詳。而抗告人係於八十一年十月某日，持蓋有天
龍公司、褚儀印文之和解書，至台北市○○○路○段一二九○號七樓與鄭裕原成立和
解，並收取賠償金二萬元等情，亦據證人鄭裕原於第一審審理中證述甚詳，並提出和
解書一份附卷為證。抗告人係駿安公司之職員，持前開和解書與鄭裕原成立和解，自
係為公司之利益，其既供明天龍公司與鄭裕原間之損害賠償案件業經成立訴訟上之和
解，則其接手催討時，竟不問何以需再與鄭裕原和解？顯與常情相悖。況證人曾麗蓉
係抗告人之妻，於抗告人受偵審時經多次傳訊，均未到庭作證，嗣於原審法院八十六
年度上更(二)字第一○七二號審理王萬居部分時，始到庭為前開陳述，而其陳述與抗告
人之上述供述顯不相符，足見證人曾麗蓉之陳述有意偏袒抗告人；至證人張國瑩於該
案原審法院審理時亦僅證稱王萬居只有調錢而已，沒有過問公司事，公司另有總經理
在負責……等語，如前所述，其證詞雖有利於王萬居，但仍不能據為有利於抗告人之
認定。綜上以論，證人張國瑩、曾麗蓉之證言，尚不足證明原確定判決就抗告人部分
所認定之事實有誤，亦即不足以使該確定判決動搖而為抗告人有利之判決。依前開說
明，與刑事訴訟法第四百二十條第一項第六款所謂確實之新證據，不相符合，難認有
再審之理由。因而駁回抗告人再審之聲請，經核並無不合。抗告意旨仍執陳詞指摘原
裁定不當，並對原裁定已明白論斷說明之事項，任加爭執，難認為有理由，應予駁回
。
據上論結，應依刑事訴訟法第四百十二條，裁定如主文。
中      華      民      國    八十九    年      十      月    二十六    日
                              最高法院刑事第四庭
                                  審判長法官  董  明  霈
                                        法官  丁  錦  清
                                        法官  林  茂  雄
                                        法官  王  居  財
                                        法官  張  祺  祥
      右正本證明與原本無異
                                              書  記  官
中      華      民      國    八十九    年     十一     月      一      日


司法院資訊處製作；財團法人民間司法改革基金會備份。
